【裁判字號】    97,訴,2796
【裁判日期】    980204
【裁判案由】    違反毒品危害防制條例
【裁判全文】
臺灣彰化地方法院刑事判決              97年度訴字第2796號
公  訴  人  臺灣彰化地方法院檢察署檢察官
被      告  甲○○
上列被告因違反毒品危害防制條例案件，經檢察官提起公訴（97
年度毒偵字第3138號），本院依簡式審判程序判決如下：
    主  文
甲○○施用第一級毒品，累犯，處有期徒刑捌月。
    事  實
一、甲○○前因施用毒品案件，經本院以88年度毒聲字第5280號
    裁定送觀察、勒戒後，因評定認有繼續施用毒品傾向，復以
    88年毒聲字第5700號裁定令入戒治處所施以強制戒治，嗣經
    本院以89年度毒聲字第2492號裁定停止戒治，所餘戒治期間
    付保護管束，又經本院以89年度毒聲字第5127號裁定撤銷停
    止戒治，令入戒治處所施以強制戒治，於民國90年11月20日
    執行完畢釋放。復於上開強制戒治執行完畢釋放後5 年內之
    93年間，因施用毒品案件，經本院以93年度訴字第295 號判
    決處有期徒刑8 月、5 月，應執行有期徒刑1 年確定，經送
    監執行，於94年6 月17日縮短刑期執行完畢。又於95年間，
    因施用毒品案件，經本院以96年度訴字第35號判決處有期徒
    刑8 月、6 月、8 月、6 月、8 月，應執行有期徒刑2 年確
    定，經送監執行，嗣經減刑，於97年5 月30日縮短刑期期滿
    執行完畢。仍不知警惕，基於施用第一級毒品海洛因之犯意
    ，於97年6 月18日晚間9 時30分許，在其位於彰化縣彰化市
    ○○路○ 段8 巷42之5 號住處房間內，將海洛因摻水混合後
    ，以注射針筒注射體內之方式，施用海洛因1 次。
二、案經彰化縣警察局彰化分局報告臺灣彰化地方法院檢察署檢
    察官偵查起訴。
    理  由
一、被告甲○○所涉為死刑、無期徒刑、最輕本刑為3 年以上有
    期徒刑或高等法院管轄第一審案件以外之罪，並於本院行準
    備程序時就被訴事實為有罪之陳述，本院合議庭依刑事訴訟
    法第273 條之1 第1 項規定，裁定改由受命法官獨任行簡式
    審判程序，先予敘明。
二、按毒品危害防制條例就施用毒品者，僅限於「初犯」及「5
    年後再犯」二種情形，始應先經觀察、勒戒或強制戒治程序
    。倘被告於5 年內已再犯，經依法追訴處罰，縱其第3 次（
    或第3 次以上）再度施用毒品之時間，在初犯經觀察、勒戒
    或強制戒治執行完畢釋放5 年以後，已不合於「5 年後再犯
    」之規定，且因已於「5 年內再犯」，顯見其再犯率甚高，
    原實施觀察、勒戒或強制戒治，已無法收其實效，即應依毒
    品危害防制條例第10條處罰（參照最高法院95年度第7 次刑
    事庭會議決議、97年度第5 次刑事庭會議決議意旨）。被告
    前因施用毒品案件，經本院以88年度毒聲字第5280號裁定送
    觀察、勒戒後，因評定認有繼續施用毒品傾向，復以88年毒
    聲字第5700號裁定令入戒治處所施以強制戒治，嗣經本院以
    89年度毒聲字第2492號裁定停止戒治，所餘戒治期間付保護
    管束，又經本院以89年度毒聲字第5127號裁定撤銷停止戒治
    ，令入戒治處所施以強制戒治，於90年11月20日執行完畢釋
    放；復於上開強制戒治執行完畢釋放後5 年內之93年間，因
    施用毒品案件，經本院以93年度訴字第295 號判決處有期徒
    刑8 月、5 月，應執行有期徒刑1 年確定等情，有臺灣高等
    法院被告前案紀錄表、臺灣高等法院在監在押全國紀錄表在
    卷可憑，是被告曾於強制戒治執行完畢釋放後，5 年內再犯
    毒品危害防制條例第10條之罪，並經法院判處罪刑確定，復
    為本件施用第一級毒品犯行經警查獲，依上開說明，自與前
    揭條例第20條第3 項之規定僅得適用於「5 年後再犯」之情
    形不符，本件公訴人逕行起訴，並無不合。
三、上揭犯罪事實業據被告於警詢、本院訊問及審理時坦承不諱
    （見警卷、本院98年1 月5 日訊問筆錄、同年月21日準備程
    序及審判筆錄），且被告為警所採集之尿液，經檢驗結果呈
    嗎啡陽性反應，有應受尿液採驗人尿液檢體採集送驗紀錄表
    、詮昕科技股份有限公司濫用藥物尿液檢驗報告各乙紙附卷
    可稽（均見警卷），足認被告上開自白與事實相符。綜上，
    本案事證明確，被告犯行洵堪認定，應依法論科。
四、按海洛因為毒品危害防制條例第2 條第2 項第1 款所規定之
    第一級毒品，被告施用海洛因之行為，核係犯毒品危害防制
    條例第10條第1 項施用第一級毒品罪。被告為供施用而持有
    該毒品之低度行為，應為施用之高度行為所吸收，不另論罪
    。被告前因施用毒品案件，經本院以93年度訴字第295 號判
    決處有期徒刑8 月、5 月，應執行有期徒刑1 年確定，經送
    監執行，於94年6 月17日縮短刑期執行完畢；又於95年間，
    因施用毒品案件，經本院以96年度訴字第35號判決處有期徒
    刑8 月、6 月、8 月、6 月、8 月，應執行有期徒刑2 年確
    定，經送監執行，嗣經減刑，於97年5 月30日縮短刑期期滿
    執行完畢，有臺灣高等法院被告前案紀錄表可稽，被告於有
    期徒刑執行完畢後5 年內又故意再犯本案之罪，為累犯，應
    依刑法第47條第1 項規定，加重其刑。爰審酌被告曾因施用
    毒品經送觀察、勒戒及強制戒治，仍未知警惕，又再犯本案
    之罪，足見其雖經觀察、勒戒及戒治之治療程序，仍未徹底
    戒除惡習遠離毒害，顯未能善體國家設置觀察、勒戒及戒治
    機構，協助毒品施用者戒除毒害之良法美意，惟施用毒品本
    質上係戕害自身健康之行為，尚未嚴重破壞社會秩序或侵害
    他人權益，暨其犯罪之動機、目的、所生危害及犯罪後坦承
    犯行態度良好等一切情狀，量處如主文所示之刑，以示懲儆
    。
據上論斷，應依刑事訴訟法第273 條之1 第1 項、第299 條第1
項前段，毒品危害防制條例第10條第1 項，刑法第11條前段、第
47條第1 項，判決如主文。
本案經檢察官蔡曉崙到庭執行職務。
中    華    民    國    98    年    2     月    4     日
                  刑事第三庭  法  官  楊舒嵐
以上正本證明與原本無異。
如不服本判決應於收受判決後10日內，向本院提出上訴書狀，並
應敘述具體理由; 其未敘述上訴理由者，應於上訴期間屆滿後20
日內向本院補提理由書（均須按他造當事人之人數附繕本）「切
勿逕送上級法院」。
中    華    民    國    98    年    2     月    4     日
                              書記官  陳如玲
附錄論罪科刑法條：
毒品危害防制條例第10條第1項
施用第一級毒品者，處 6 月以上 5 年以下有期徒刑。


司法院資訊處製作；財團法人民間司法改革基金會備份。
